臺灣嘉義地方法院民事裁定
110年度嘉簡調字第426號
聲  請  人  台新國際商業銀行股份有限公司

法定代理人  尚瑞強  


相  對  人  周義評  
            黃檍佩  
上列聲請人與相對人周義評等間請求塗銷所有權移轉登記等事件
，聲請調解，本院裁定如下：
    主  文
聲請駁回。
聲請程序費用由聲請人負擔。
    理  由
一、依民事訴訟法第406條第1項第1款規定，依法律關係之性質
    ，當事人之狀況或其他情事可認為不能調解或顯無調解必要
    或調解顯無成立之望者，法院得逕以裁定駁回調解。又調解
    成立者，依民事訴訟法第416條第1項、第308條第1項規定，
    與確定判決有同一之效力。惟判決為法院對訴訟事件所為公
    法之意思表示，調解或和解為當事人就訴訟上之爭執互相讓
    步而成立之合意，其本質並非相同。故形成判決所生之形成
    力，無由當事人以調解或和解之方式代之」（最高法院58年
    台上字第1502號判例意旨參照）。因此，如聲請調解之爭議
    法律關係係屬形成訴訟之性質，應認不能調解。
二、聲請人聲請意旨略以：相對人周義評對聲請人負有債務，尚
    積欠新臺幣（下同）449,368元及利息未清償。相對人周義
    評為避免遭聲請人強制執行，竟將名下所有坐落嘉義縣○○鄉
    ○○段○000○0地號土地（下稱系爭土地）於民國96年3月20日
    以夫妻贈與為登記原因，辦理所有權移轉登記為相對人黃檍
    佩所有，其後相對人黃檍佩又於97年4月將系爭土地出售予
    第三人，其等逃避聲請人強制執行之行為顯係通謀虛偽之意
    思表示，依民法第87條第1項之規定應屬無效，相對人黃檍
    佩應將系爭土地之買賣價金於449,368元及利息之範圍內給
    付相對人周義評，並由聲請人代為受領，為此聲請調解等語
    。
三、經查，聲請人聲明請求相對人黃檍佩將系爭土地出售之價金
    於449,368元之範圍內給付相對人周義評，並由聲請人代為
    受領，係以相對人間買賣之意思表示、債權行為及移轉所有
    權之物權行為無效或視為自始無效為前提，惟無論聲請人係
    基於主張相對人等間買賣係通謀虛偽意思表示而無效，或其
    等行為有害於聲請人之債權而得撤銷，既尚未經由法院以裁
    判確認其效力，或由法院以形成判決為撤銷，實無從在本件
    單純聲請調解事件，由兩造以自行協議之法律上意見予以取
    代，無從認定聲請人有無得代位行使相對人周義評之權利存
    在或相對人等間有無回復原狀之義務。是本件調解之聲請，
    依法律關係性質應認不能調解，揆諸前揭規定，應予駁回。
四、依民事訴訟法第406條第1項第1款、第95條、第78條，裁定
    如主文。
中　　華　　民　　國　　110 　年　　8 　　月　　13　　日
                  臺灣嘉義地方法院嘉義簡易庭
                                  法　官　羅紫庭
以上為正本係照原本作成。
本裁定不得抗告。
中　　華　　民　　國　　110 　年　　8 　　月　　13　　日
 　 　　　　　　　　　　          書記官  葉昱琳